【裁判字號】    95,訴,1640
【裁判日期】    951228
【裁判案由】    違反毒品危害防制條例
【裁判全文】
臺灣臺南地方法院刑事判決              95年度訴字第1640號
公  訴  人  臺灣臺南地方法院檢察署檢察官
被      告  甲○○
上列被告因違反毒品危害防制條例案件，經檢察官提起公訴（95
年度毒偵字第2288號），本院裁定改依簡式審判程序審理，判決
如下：
    主      文
甲○○施用第一級毒品，累犯，處有期徒刑壹年貳月。扣案之第
一級毒品海洛因壹包（淨重零點零貳公克，空包裝重零點壹公
克），沒收銷燬；注射針筒貳支、削尖吸管壹支、夾鏈袋個及
鐵盒壹個，均沒收。
    事      實
一、甲○○曾因施用第二級毒品案件，經本院以90年度毒聲字第
    2642號裁定令入戒治處所施以強制戒治，於民國92年4 月29
    日戒治期滿執行完畢；刑責部分則經檢察官提起公訴，由本
    院以91年度易字第3 號判處有期徒刑7 月確定，於93年3 月
    27 日 縮刑期滿執行完畢。詎仍不思戒除毒癮，於強制戒治
    執行完畢釋放後5 年內，復基於施用第一級毒品之犯意，自
    95年6 月底某日起至同9 月1 日上午11時許止，連續在臺南
    縣善化鎮○○路212 巷50號住處，以將海洛因滲水裝入針筒
    注射血管之方式，施用第一級毒品海洛因多次（起訴書事實
    欄一另記載：及以不詳方式施用安非他命1 次等文字，應係
    贅語），平均約每日施用2 次。嗣於同日下午10時許，在臺
    南縣善化鎮○○路與保安街口為警查獲，扣得甲○○所有第
    一級毒品海洛因1 包（淨重0.02公克，空包裝重0.31公克）
    、注射針筒2 支、削尖吸管1 支、夾鏈袋3 個及鐵盒子1 個
    ，並經其同意採集尿液送驗結果呈嗎啡、可待因陽性反應。
二、案經臺南縣警察局善化分局報請臺灣臺南地方法院檢察署檢
    察官偵查起訴。
    理      由
一、上揭犯罪事實，業據被告甲○○坦承不諱，被告為警查獲時
    所採集之尿液經送檢驗結果，呈嗎啡陽性反應，有長榮大學
    確認報告在卷可憑，查扣之毒品經送法務部調查局鑑定結果
    ，確為第一級第6 項海洛因毒品，淨重0.02公克、空包裝重
    0.31公克，並有該局95年9 月24日調科壹字第09523018910
    號鑑定書在卷可考。此外，復有扣案之注射針筒2 支、削尖
    吸管1 支、夾鏈袋3 個及鐵盒1 個可資佐證，足認被告之自
    白與事實相符。又被告曾因施用第二級毒品案件，經本院以
    90年度毒聲字第2642號裁定令入戒治處所施以強制戒治，於
    92年4 月29日戒治期滿執行完畢等情，有臺灣高等法院被告
    前案紀錄表在卷可稽，被告於強制戒治執行完畢後5 年內，
    施用第一級毒品之事證明確，犯行洵堪認定。
二、論罪科刑
(一)、查海洛因為毒品危害防制條例第2 條第2 項第1 款所規定之
    第一級毒品，不得非法持有、施用；核被告所為，係犯同條
    例第10條第1 項之施用第一級毒品罪，其施用毒品期間持有
    第一級毒品之低度行為，均為施用之高度行為所吸收，不另
    論罪。
(二)、按刑事法若干犯罪行為態樣，本質上原具有反覆、延續實行
    之特徵，立法時予以特別歸類，定為犯罪構成要件之行為要
    素，則行為人基於概括之犯意，在密切接近之一定時、地持
    續實行之複次行為，倘依社會通念，客觀上認為符合一個反
    覆、延續性之行為觀念者，於刑法評價上，即應僅成立一罪
    ，學理上所稱「集合犯」之職業性、營業性或收集性等具有
    重複特質之犯罪均屬之（最高法院95年度台上字第1079號判
    決參考）。查施用海洛因毒品本具有成癮之特性，雖施用1
    次即可成罪，然行為人於每次毒癮發作時，必然均需施用毒
    品以解癮，除行為人施用1 次即被查獲者外，反覆多次實施
    ，實乃施用毒品犯罪之常態，其犯罪目的亦僅在紓解行為人
    個人單一之毒癮；且行為人常因施用毒品次數過多，而無法
    明確記憶施用時間、地點及施用次數，若強行將各個行為分
    別論處，實有違施用毒品犯罪之特性。參酌前開學理上「集
    合犯」之犯罪性質，本院認被告連續多次施用海洛因之犯行
    ，應僅成立單一施用第一級毒品罪。檢察官雖僅就被告於95
    年9 月1 日上午11時許施用海洛因之犯行提起公訴，惟因被
    告其餘施用第一級毒品海洛因犯行與起訴部分有集合犯之實
    質上一罪關係，為起訴效力所及，本院自應一併審究。
(三)、94年2 月2 日修正公布，95年7 月1 日生效施行之新刑法，
    雖已刪除第56條連續犯之規定，並修正累犯、沒收及量刑酌
    科標準等相關規定，惟被告多次施用海洛因犯行，僅成立單
    一施用第一級毒品罪，已如前述，且其行為自新刑法施行前
    （95年6 月底某日）延續至新刑法施行後（95年9 月1 日）
    ，犯罪終了之日已在新法施行期間，自不生新舊刑法比較之
    問題，應逕依新刑法相關規定論處。被告於90年間曾因施用
    第二級毒品案件，經本院以91年度易字第3 號判處有期徒刑
    7 月確定，於93年3 月27日縮刑期滿執行完畢，有臺灣高等
    法院被告前案紀錄表附卷可考，5 年內又故意犯本件有期徒
    刑以上之罪，應依刑法第47條第1 項累犯之規定加重其刑。
(四)、茲審酌被告前已因施用毒品案件，經強制戒治及判處罪刑，
    仍無法戒除毒癮，其犯罪之動機、目的、施用毒品時間、頻
    率，及事後坦認犯行，態度尚稱良好，且施用毒品僅屬戕害
    自身健康之犯罪，並未造成他人明顯危害等一切情狀，量處
    如主文所示之刑。扣案之毒品海洛因1 包（淨重0.02公克，
    空包裝重0.31公克），因其包裝袋已沾有海洛因毒品，理論
    上雖非完全無法析離，惟該包裝袋價值甚微，且為保存海洛
    因毒品必備之物，應與海洛因一體視為毒品，不問屬於犯人
    與否，依毒品危害防制條例第18條第1 項前段之規定沒收銷
    燬；扣案之注射針筒2 支、削尖吸管1 支、夾鏈袋3 個及鐵
    盒1 個，為被告所有供施用毒品犯罪所用之物，已據其供明
    在卷，應依刑法第38條第1 項第2 款規定宣告沒收。
三、據上論斷，應依刑事訴訟法第273 條之1 第1 項、第299 條
    第1 項前段，毒品危害防制條例第10條第1 項、第18條第1
    項前段，刑法第11條、第47條第1 項、第38條第1 項第2 款
    判決如主文。
本案經檢察官乙○○到庭執行職務
中    華    民    國    95    年    12    月    28    日
                  刑事第九庭  法  官  楊清安
以上正本證明與原本無異。
如不服本判決，應於判決送達後10日內向本院提出上訴狀（應附
繕本）。
                              書記官  方秀貞
中    華    民    國    95    年    12    月    28    日
附錄論罪法條
毒品危害防制條例第10條
施用第一級毒品者，處 6 月以上 5 年以下有期徒刑。
施用第二級毒品者，處 3 年以下有期徒刑。


司法院資訊處製作；財團法人民間司法改革基金會備份。
